臺灣士林地方法院刑事判決
110年度易字第627號
公  訴  人  臺灣士林地方檢察署檢察官
被      告  張坤木




上列被告因侵占案件，經檢察官提起公訴（110年度偵字第13633
號），本院判決如下：
    主  文
張坤木犯侵占遺失物罪，處罰金新臺幣壹萬元，如易服勞役，以
新臺幣壹仟元折算壹日。
    事  實
一、張坤木於民國110年6月19日凌晨2時41分許，在臺北市○○區○
    ○路00000號「關渡碼頭」處，見嚴梓菘所有之IPHONE SE手
    機1 支（價值約新臺幣【下同】1萬5千元）遺落在該處躺椅
    上，竟意圖為自己不法之所有，基於侵占遺失物之犯意，將
    之侵占入己，並旋即迅速騎乘車牌號碼000-000之普通重型
    機車離去。嗣嚴梓菘發現手機遺失，隨即返回該躺椅處尋找
    未果，乃報警調取現場及路口監視器確認犯嫌後，於110年6
    月21日通知張坤木前往關渡派出所調查，張坤木始於是日警
    詢之後，將上開手機提交警方扣押，嗣經警返還嚴梓菘。 
二、案經嚴梓菘訴由臺北市警察局北投分局報請臺灣士林地方檢
    察署檢察官偵查起訴。
    理  由
一、證據能力部分
　㈠證人何菊如於偵查中以證人身分向檢察官所為之證詞，業經
    依法具結（見偵卷第83至85頁），查無「顯有不可信之情況
    」，且被告張坤木於本院審理時，表示「不用請她來對質」
    而放棄對質詰問權之行使(見本院卷第25頁)，自無不當剝奪
    其詰問權之情形，依刑事訴訟法第159條之1第2項規定，得
    採為證據。
　㈡本判決所引用被告以外之人於審判外之陳述，檢察官及被告
    於本院審理時對於其證據能力或同意有證據能力，或對證據
    能力表示均不爭執（見本院卷第25至26頁），且迄於言詞辯
    論終結前亦未聲明異議，本院審酌上開證據資料作成時之情
    況，尚無違法不當及證明力明顯過低之瑕疵，而認為以之作
    為證據應屬適當，依刑事訴訟法第159 條之5 規定，均有證
    據能力。其餘認定本案犯罪事實之非供述證據（詳後述），
    查無違反法定程序取得之情，依刑事訴訟法第158 條之4 規
    定反面解釋，亦具證據能力。
二、訊據被告固坦承有拾得告訴人嚴梓菘遺失之上開手機，嗣於
    110年6月21日經警方通知前往接受調查時，提出予警方扣押
    ，並經警返還告訴人等情，惟否認有何侵占犯行，辯稱：我
    撿到手機是晚上快7點了，我跟女友剛好去碼頭躺在躺椅上
    ，手機我第二天就交給關渡派出所，他前一天晚上就去告我
    ，我女友住院，我去看他，隔天再送去派出所云云（見本院
    卷第24至27頁），惟查：
　㈠被告於上開時、地，拾獲告訴人所遺失之手機，將之攜離現
    場，嗣告訴人發覺手機遺失，報警處理，經警調取現場及路
    口監視器畫面，透過被告騎乘之上開普通重型機車循線追查
    發現被告後，通知被告前往派出所接受調查，被告始將手機
    提交警方扣押，並經警發還告訴人之事實，為被告所是認（
    見偵卷第7至8頁、57至59頁、本院審易字卷第42頁），核與
    告訴人之指訴相符（見偵卷第11至12頁），並有臺北市政府
    警察局北投分局扣押筆錄、北投分局關渡派出所扣押物品目
    錄表、贓物認領保管單、現場監視錄影畫面擷圖照片等在卷
    可稽（見偵卷第13至17、21、35至37頁），此部分事實，首
    堪認定。
　㈡被告固以前詞置辯，惟被告於本院111年1月14日審理程序時
    係辯稱：手機我第二天就交給關渡派出所，他前一天晚上就
    去告我，我女友住院，我去看他，隔天再送去派出所、我跟
    我女友剛好去碼頭躺在躺椅上、我晚上7點就撿到了，19日
    我根本還在臺北市云云（見本院卷第24至27頁）；然被告於
    110年6月21日警詢時則供稱：我當時走過去看到躺椅上遺留
    一支手機，當時那邊又沒人，於是我就把這支手機撿起來、
    因為我當時急著趕去上班（臺北市大稻埕地下停車場擔任保
    全），所以沒辦法拿去派出所交給警方處理、因為我上班很
    忙，早晚連班所以到現在都沒時間拿到相關單位處理云云(
    見偵卷第7至8頁)；嗣於110年8月26日偵訊中則改稱：我當
    時跟我女友在該處聊天，聊一聊我就睡著了，我醒來之後我
    就看到我身邊有一支手機，我就把手機拿給我女友要他拿去
    派出所，但我女友隔天才把手機拿去派出所，但告訴人已經
    去報案了，是警察先找到我，我問我女友手機有沒有拿去派
    出所，我才問我女友有沒有把手機拿去派出所、我女友是何
    菊如云云(見偵卷第57至59頁)；而至本院110年12月6日訊問
    時再改稱：撿到手機隔天拿去派出所，因為當天我女友住院
    ，我去看他云云(見本院審易字卷第42頁)。綜合上開被告供
    述，被告對於究竟係於何時拾獲上開手機、拾獲當時是否與
    女友在場、女友當時係與其在該處躺椅上或住院、拾獲後係
    自行攜離或將手機交付女友、拾獲後係趕往上班或係前往探
    視住院女友等事項，前後供述互相矛盾，已難遽信。
　㈢再依證人何菊如於偵查中具結證稱：被告是遊民，我是幫忙
    被告的人，（問：被告在110年6月19日、20日左右拿一支手
    機給妳，叫妳拿去派出所？）我完全都不知道，被告根本沒
    有告訴我這件事情，我跟被告只是普通朋友，被告都亂講話
    ，我是在110年8月時住院等語（見偵卷第83至85頁），徵諸
    證人何菊如與被告間並無嫌隙，衡情應無甘冒偽證重罪之風
    險而為不實陳述構陷被告之必要，其證述應堪採信。況被告
    自承其所謂隔天將手機交予派出所，即係指警察對其製作筆
    錄當日所繳回等語(見本院卷第27頁)，則手機經被告拾獲後
    ，始終均為被告所持有，足證被告辯稱110年6月19日當日係
    與何菊如在該處聊天，發現手機後交予何菊如，請其交予派
    出所乙節，並非事實；又何菊如證稱其係於110年8月間住院
    ，則被告辯稱其110年6月19日拾獲手機後，因女友何菊如當
    天住院而需前往醫院探視故未能立即將手機交予派出所云云
    ，顯亦與事實不符；再被告雖再辯稱其110年6月19日人在臺
    北市、手機係晚上7時即拾獲云云，核與卷存監視器畫面攝
    得被告於110年6月19日凌晨2時40分於該址躺椅處取走手機
    並駕駛機車離去之客觀事證不符（見偵卷第36至37頁），且
    被告業確認監視器畫面影像中之人為其本人(見偵卷第7至8
    頁)，足見被告確係於110年6月19日凌晨2時40分拾獲上開手
    機，而被告自拾獲上開手機至員警依監視器畫面查獲被告，
    通知被告前往警局製作筆錄期間，被告均無主動交還手機，
    凡此情節，均足徵被告具有不法所有意圖灼然，核其所辯均
    與客觀事證不符，委無可採。
　㈣被告於上開時、地拾獲上開手機時，衡諸一般經驗法則，應
    理解不慎遺失財物者，於發現遺失時，當會反覆思索先前走
    過之路徑，以研判物品可能遺落地點，並隨即返回原址找尋
    。是被告拾獲他人遺失物，倘確有意返還，理應於原處稍事
    等候，或直接將手機送交附近派出所，然依告訴人所述（見
    偵卷第11至12頁）及現場及路口監視器錄影擷圖畫面所示（
    見偵卷第35至37頁），告訴人於110年6月19日凌晨2時37分4
    2秒將手機遺留在躺椅處，並於同日凌晨2時39分07秒離開躺
    椅處，而被告係於同日凌晨2時40分12秒於告訴人遺落手機
    之躺椅處拾取該手機，被告拾獲後，並未於現場稍作等候，
    反而旋於同日凌晨2時40分45秒即攜帶該手機走向被告機車
    停放處，並立即於同日凌晨2時42分35秒駕駛車牌號碼000-0
    00之普通重型機車離開現場，致告訴人雖於同日凌晨2時39
    分即發現手機遺失開始尋找而尋找未果。則被告若無據為己
    有之意圖，焉有毫無稍事停留，等待失主回頭尋找，即旋將
    該手機攜走，並急忙駕駛普通重型機車駛離現場之情形，且
    被告始終未主動將手機交予派出所員警，迄至告訴人報案，
    經警調閱路口監視器畫面循車牌號碼查獲被告，於員警調查
    過程中始將手機交予員警查扣，核被告所為顯已違反經驗法
    則，足證其拾得之初具不法所有意圖，被告侵占遺失物之犯
    行應堪認定。
三、核被告所為，係犯刑法第337條之侵占遺失物罪。爰審酌被
    告拾獲他人財物，竟因一時貪念，侵占入己，欠缺對他人財
    產之尊重、所侵占之手機價值約1萬5千元、被告犯後始終否
    認犯行、未見悔意，然所侵占之手機已經由被告交予警方並
    返還告訴人，有贓物認領保管單在卷可稽（見偵卷第21頁）
    ，並斟酌被告自陳其國中畢業之智識程度、離婚，育有一成
    年子女，目前與女友同住、擔任保全工作，收入為每日1,50
    0元，有時候每週只上4天班（見本院卷第28頁）等一切情狀
    ，量處如主文所示之刑，並諭知易服勞役之折算標準。
四、被告所侵占之手機既已發還告訴人，有前揭贓物認領保管單
    在卷可稽（見偵卷第21頁），故依刑法第38條之1第5項規定
    不予宣告沒收或追徵。
據上論斷，應依刑事訴訟法第299條第1項前段，刑法第337條、
第42條第3項前段，刑法施行法第1條之1第1項，判決如主文。
本案經檢察官黃子宜提起公訴，經檢察官周禹境到庭執行職務。
中　　華　　民　　國　　111 　年　　1 　　月　　28　　日
                  刑事第八庭　　法  官  蘇琬能
以上正本證明與原本無異。如不服本判決應於收受送達後20日內向本院提出上訴書狀，並應敘述具體理由；其未敘述上訴理由者，應於上訴期間屆滿後20日內向本院補提理由書（須按他造當事人之人數附繕本），切勿逕送上級法院。若因疫情而遲誤不變期間，得向法院聲請回復原狀。                            書記官 羅以佳
中　　華　　民　　國　　111 　年　　1 　　月　　28　　日
附錄本案論罪科刑法條：
中華民國刑法第337條
意圖為自己或第三人不法之所有，而侵占遺失物、漂流物或其他
離本人所持有之物者，處1萬5千元以下罰金。